【裁判字號】    90,交聲,7
【裁判日期】    900402
【裁判案由】    違反道路交通管理處罰條例聲明異議
【裁判全文】
台灣新竹地方法院刑事裁定                              九十年度交聲字第七號
    原處分機關  交通部公路局新竹區監理所
    受處分人即
    異  議  人  甲○○
右列受處分人因違反道路交通管理處罰條例案件，對於交通部公路局新竹區監理所所
為之處分（處分案號：竹監五字第裁五○—Ｅ00000000號，原舉發案號：竹
縣警交字第Ｅ00000000號），聲明異議，本院裁定如左：
      主  文
異議駁回。
      理  由
一、本件聲明異議意旨如聲明異議狀所載（如附件）。
二、按汽車駕駛人，駕駛汽車肇事致人受傷或死亡，應即採取救護或其他必要措施，
    並向警察機關報告，不得駛離；違者吊扣其駕照三個月至六個月；逃逸者吊銷駕
    駛執照；又汽車駕駛人，曾依第二十七條第二項、第三十五條第一項第一款至第
    三款、第三十七條第二項、第五十四條、第六十一條第一項第一款、第二款、第
    六十二條第一項之規定吊銷駕駛執照者，不得考領駕駛執照；道路交通管理處罰
    條例第六十二條第一項、第六十七條第一項分別訂有明文。
三、訊之異議人甲○○固不否認有於八十九年十一月二十八日上午十時二十分駕駛所
    任職之揚昌汽車修護廠顧客維修保養之車輛，而於新竹縣竹北市○○路飛利浦工
    廠附近路口與李憶源所駕駛之機車擦撞後，即將汽車駕駛回揚昌汽車修護廠之事
    實，惟否認有肇事致人受傷後逃逸之行為，辯稱：伊開車回公司是要找廠長報案
    ，後廠長、總廠長均不在，而請課長報案時，警察即到公司來，當時僅係駛離現
    場而非逃逸等語。然查：異議人駕駛汽車與李憶源碰撞，並因而致李憶源受有尾
    骨部挫傷、雙肘及膝部挫擦傷傷害之事實，業據異議人於警訊時供述明確，經核
    與證人李憶源於警訊時、以及本院調查時陳述：「（八十九年十一月二十八日上
    午被撞？）對，我騎機車被自用小客車撞到，在飛利浦泰和路附近，他是右轉，
    我直行，他沒有打方向燈，我機車碰到他的車右側後門，撞到後他沒有停，順勢
    滑行，所以撞擊點在前門及右側後門，照後鏡損壞我沒有注意。」（本院九十年
    三月七日調查筆錄參見）等語之情形相符，並有道路交通事故調查報告表、新人
    醫院診斷證明書、照片七幀在卷可稽，應堪採信；次查：異議人逃逸之事實，業
    據證人即到場處理之員警張日輝於本院證稱：「當時我和林鉦鏞在現場支援，到
    現場看到被害人機車駕駛李憶源一人在現場，我們問被害人發生何事，被害人說
    與一台車發生擦撞，他沒有記車號，但有路人告訴被害人車是福斯修車廠修的車
    子，我們問他有無受傷，帶被害人去找車子，有看到被害人說的車子，我們就問
    車子是何人開，一開始修車廠的員工說是客戶送來修沒有人說是何人開，我們檢
    視車子發現有擦撞痕跡，後來有人說車子是他開，我們就交給鄭瑞鑫處理，我們
    就離開，從我們去到那人說車是他開之時間大約十幾分鐘，當時車廠的員工很多
    ，我們有問一位管理階層的人，說車是何人開，他說不知道，之後才有人說是他
    開。」、證人林鉦鏞證稱：「在我們剛到調查時，我有看到那位主管級的人向一
    人比手勢意思是要他先離開，之後，先離開那人出面承認他是肇事者，我們開始
    問時肇事者有在現場，離開後才出來承認，沒有其他要補充，從比手勢到他承認
    大約三、五分鐘。」、證人鄭瑞鑫證稱：「我們趕到現場時，張日輝等已到福斯
    修車廠，我問是否找到肇事者，但當時未找到，我去到大約三、五分後，肇事者
    就出面，就帶回警局，本件是一一０通報，肇事者知道他撞到人，因他心中害怕
    ，因他是開客戶送修的車，怕公司會有如何處置，筆錄中所載右方撞到對方倒地
    他知道撞到人逃逸沒有錯，警訊中他有這樣子講，我問（開）單後找我很多次，
    還找民意代表，找我主管，希望更改紅單內容，叫我改成是肇事駛離，但我是依
    事實來開單。」、「被害人說肇事者就開走了，被害人說他被撞倒車就開走，被
    害人報案的內容在一一０都有記錄，肇事點到工廠大約一、二百公尺，不是很遠
    ，在筆錄中照片車子受損處在車左側照後鏡處，在筆錄中肇事者說有車何處受損
    。」等語綦詳（本院九十年二月二十七日訊問筆錄參見），核與證人李憶源證稱
    ：「（肇事之後？）自客車的駕駛就跑回去，車牌是路人告訴我，當時駕駛有穿
    修理廠的制服。」、「（駕駛有無看到撞到你？）有，撞到後他停車有看後照鏡
    ，我站起來就跑了，這是我在車廠聽到的，警察有帶我到修理廠，找到肇事的車
    ，車是送修的車，之後車廠的人說找不到是何人開的，警察說要那邊等或等車主
    來，那人才出來承認，那人在修理廠承認有看後照鏡，看到我起來才跑掉。」等
    語之情形相符，堪信為真實，且再審諸異議人於警訊時供稱：「我因閃避不及，
    不慎右邊擦撞一部重機車，我見到對方倒地，我當時停車轉頭看見，但我當時為
    下車即駛離現場」、「我因為心中害怕，所以才會駛離現場」、「我因為一時害
    怕才會肇事逃逸」等語明確（本院卷異議人警訊筆錄參見）；再查：本件肇事地
    點係位於新竹縣竹北市市區，並非何僻靜之處，又有路人在場（報警與協助記下
    異議人車號之人），則倘若異議人果要報警或通知救護人員，則大可請該處之商
    號、路人予以協助，又何需大費周章跑回公司找廠長等人再報警，況且，異議人
    於肇事現場並未下車檢視車禍狀況以及對方傷勢情形即將車開回公司，其顯然與
    一般報警處置之情形不符，顯有逃逸之意思，而顯非僅係駕車離去現場；綜上所
    述，異議人當時確有駕駛汽車肇事致人受傷後逃逸之事實，而非駛離現場甚明，
    是異議人異議之理由，委不足採，從而，原處分機關據以援引上開規定，裁處吊
    銷駕駛執不得考領駕駛執照，核無不當，本件異議為無理由，應予駁回。
四、據上論斷，應依道路交通案件處理辦法第十九條，裁定如主文。
中      華      民      國       九十    年         四   月       二    日
                        台灣新竹地方法院交通法庭
                            法      官    蘇  嘉  豐
右正本證明與原本無異。
如不服本裁定，應於裁定送達後五日內向本院提出抗告狀。
                            書  記  官    賴  寶  合
中      華      民      國       九十    年         四   月       二    日


司法院資訊處製作；財團法人民間司法改革基金會備份。
